【裁判字號】    90,簡上,40
【裁判日期】    900711
【裁判案由】    回復原狀
【裁判全文】
臺灣雲林地方法院民事判決  九十年度簡上字第四○號
    上  訴  人  甲○○
    被  上訴人  乙○○
右當事人間請求回復原狀事件，上訴人對於中華民國九十年四月二日本院虎尾簡易庭
九十年度虎簡字第四九號第一審判決提起上訴，本院判決如左：
    主      文
上訴駁回。
第二審訴訟費用由上訴人負擔。
    事      實
上訴人聲明：(一)原判決廢棄，(二)被上訴人在第一審之訴駁回。被上訴人聲明：判決如
主文所示。兩造之陳述除與第一審判決記載相同者，予以引用外，上訴人補陳略稱：
鑑定人有迴避原因而不迴避者，不得採為判決之基礎，系爭土地於民國六十六年間曾
申請地政機關鑑界過，立有界樁，詎被上訴人竟擅自移動致界址移位，實際上上訴人
並未占用被上訴人之系爭土地，又系爭土地之相鄰地（即同段一四六一地號土地）雖
係水利地，然其已與水利會交換，所以其對一四六一地號水利地有使用權；再者，被
上訴人（嗣又改稱被上訴人之父）原服務於西螺地政事務所，與該所測量人員交情匪
淺，難免有偏頗之虞，上訴人雖於原審聲請迴避，未經原審允許，亦未於判決理由內
說明其原因，原審判決顯有瑕疵等語，並聲請台灣省測量總隊再予測量。被上訴人補
陳略稱：系爭土地先後曾申請複丈兩次，結果都與原審判決結果相同，上訴人聲請再
測量複丈，無非係藉故拖延而已，又系爭土地相鄰地為水利地（即同段一四六一地號
），並非上訴人之土地；另被上訴人向以務農維生，從未在西螺地政事務所工作等語
。
    理      由
一、原審斟酌全辯論意旨及調查證據之結果，以：被上訴人主張其所有坐落在雲林縣
    二崙鄉○○○段新庄子小段一四六二號土地，如附圖所示１─２─３─１連接線
    內土地（即系爭土地），面積○‧○○○七公頃，為上訴人以鐵條拉黃色膠帶設
    置圍籬占用等情，業據提出土地登記謄本、地籍圖影本各一份及現況照片四幀為
    證，復經原審到場勘驗屬實，製有勘驗筆錄及現場照片四幀可稽，另原審囑託雲
    林縣西螺地政事務所派員依地籍圖複丈系爭土地結果，如附圖所示１─２─３─
    １連接線內部土地，確屬被上訴人所有之上開一四六二地號宗地範圍，有該機關
    所制作之複丈成果圖乙紙在卷可攷，且上訴人亦自承其確曾僱工將系爭土地上之
    田埂剷平，再插以鐵條，拉起黃色膠帶等情無訛，可認被上訴人之主張為實在。
    故被上訴人依據民法第七百六十七條規定，本於所有權之作用，請求上訴人應將
    系爭土地上之前揭地上物拆除，並將系爭土地回復原有田埂形狀後交還被上訴人
    ，於法自屬正當，而為被上訴人勝訴之判決，核無違誤。
二、上訴意旨雖以：原審囑託雲林縣西螺地政事務所為鑑測，惟被上訴人（嗣又改稱
    被上訴人之父）曾於該地政事務所任職，與該所測量人員交情匪淺，難免有偏頗
    之虞，上訴人在原審曾已聲請迴避，惟未經原審允許，亦未經原審於判決理由內
    說明其原因，原審判決顯有瑕疵云云。
三、按鑑定人就其受囑託鑑定事項，有民事訴訟法第三十二條各款所定利害關係存在
    ，或有該條所定以外之情形，足認其執行職務有偏頗之虞者，當事人得聲請拒卻
    之，同法第三百三十一條第一項本文固有明定。但當事人亦不得以鑑定人於該訴
    訟事件曾為鑑定人為拒卻之原因。同法條第一項後段復規定至明。又前揭規定，
    於法院囑託機關為鑑定時，準用之，同法第三百四十條亦有明文。再按選定鑑定
    人（或鑑定機關）本為法院之權限，只要具有鑑定所需之特別學識經驗，或經機
    關委任有鑑定職務者，且法院認其人選為適當時，即得選任為鑑定人（或鑑定機
    關），囑託其鑑定事項，此觀同法第三百二十六條第一項、第三百二十八條之規
    定自明。經查，本件上訴人於原審函囑雲林縣西螺地政事務所就本案系爭土地進
    行複丈時，固以本案繫屬法院前，被上訴人已曾向西螺地政事務所就系爭土地申
    請鑑界，惟前次鑑界，上訴人未能到場，該所人員即依被上訴人片面之詞而為鑑
    界測量，避免該地政事務所再派同組人員進行複丈，以昭折服為由，乃具狀聲請
    原審改派其他地政事務所為鑑測等情，有其所提出之民事聲請狀附於原審卷內可
    憑。然觀諸上訴人所提之上開聲請狀，其內涵僅係聲請原審改選派其他地政機關
    為鑑測而已，姑不論其並未具體明列原審所指定之鑑定機關有何難以為公平鑑定
    而須予以拒卻之事由，而難認其有拒卻該地政事務所為鑑測之意。退步言，縱其
    有聲請拒卻西螺地政事務所為鑑測之意，惟就其所列前開事由觀之，亦不過係因
    該地政事務所就系爭土地曾為複丈測量而已，而參諸民事訴訟法第三百三十一條
    第一項但書規定意旨，當事人以此為由而聲請拒卻該機關為鑑測，於法尚有未合
    ，亦難憑准。綜上所述，有關鑑定人（或鑑定機關）之選任，原則上本屬法院之
    職權，已詳述如前，是當事人對鑑定人（或鑑定機關）之資歷、經驗，固得陳述
    意見，以為法院選任鑑定人（或鑑定機關）之參考，然不得因其意見未為法院所
    採納，即指法院選任之鑑定人（或鑑定機關）為不合法，並遽指法院依該鑑定人
    （或鑑定機關）之鑑定意見所為之裁判有瑕疵。再者，對法院所選任指定之鑑定
    人（或鑑定機關），當事人若慮其難為公正之鑑定，亦須具體明列其拒卻之原因
    ，並提出證據釋明之（同法第三百三十二條參照），聲請人若未依此為之，僅憑
    空臆測法院所指定之鑑定人（或鑑定機關）難為公平鑑定，並主張須予以拒卻不
    得擔任鑑定人，自無可採。從而，上訴人以上述理由，指摘原判決不當，求予廢
    棄，於法不能准許。末上訴人雖聲請本院再行囑託台灣省測量總隊再予鑑測系爭
    土地，然上訴人既未能陳明並釋明原鑑測地政機關所為之鑑定結果，有何瑕疵或
    不當情事，而需再次重覆施測，為免訴訟拖延，不予准許，併予敘明。
據上論結，本件上訴為無理由，依民事訴訟法第四百三十六條之一第三項、第四百四
十九條第一項、第七十八條，判決如主文。
中      華      民      國    九十      年      七      月      十一    日
                                  臺灣雲林地方法院民事庭
~B審判長法官  陳宏卿
~B法      官  蘇錦秀
~B法      官  蔣得忠
右為正本係照原本作成。
本件不得上訴。
中      華      民      國    九十      年      七      月      十一    日
~B法院書記官  林秀娟


司法院資訊處製作；財團法人民間司法改革基金會備份。
